臺灣臺北地方法院刑事判決
110年度訴字第410號
公  訴  人  臺灣臺北地方檢察署檢察官
被      告  楊宏仁



上列被告因家庭暴力罪之傷害等案件，經檢察官聲請以簡易判決
處刑（110年度偵字第1566號），本院認不宜以簡易判決處刑（1
10年度簡字第329號），改依通常程序審理，判決如下：
    主  文
楊宏仁犯傷害罪，累犯，處有期徒刑陸月，如易科罰金，以新臺
幣壹仟元折算壹日。
    事  實
一、楊宏仁與甲○○前為男女朋友，2人於民國109年11月28日上午
    7時30分許，在臺北市中山區五常街與民族東路410巷口，因
    故起口角（甲○○涉犯公然侮辱罪嫌部分，業經本院通緝中）
    ，楊宏仁一時氣憤，竟基於傷害之犯意，徒手肘擊並將甲○○
    推倒在地，再以腳踩踏甲○○臉部及上肢，致甲○○受有頭部鈍
    傷、上嘴唇撕裂傷、右下腹部挫傷、雙上臂挫傷之傷害。
二、案經甲○○訴由臺北市政府警察局中山分局報告臺灣臺北地方
    檢察署檢察官偵查後聲請以簡易判決處刑。
    理  由
壹、程序部分：
　　按被告以外之人於審判外之陳述，雖不符刑事訴訟法第159
    條之1至第159條之4規定，而經當事人於審判程序同意作為
    證據，法院審酌該言詞陳述或書面陳述作成時之情況，認為
    適當者，亦得為證據。當事人、代理人或辯護人於法院調查
    證據時，知有第159條第1項不得為證據之情形，而未於言詞
    辯論終結前聲明異議者，視為有前項之同意，同法第159條
    之5第1項、第2項有明文規定。查本判決以下所引各項供述
    證據之證據能力，檢察官及被告楊宏仁於本院準備程序均同
    意有證據能力，且迄於言詞辯論終結前均未聲明異議（本院
    卷第69、162至164頁），本院審酌前揭供述證據製作時之情
    況，尚無違法不當及證明力明顯過低之瑕疵，認以之作為證
    據應屬適當。另本判決所援引之非供述證據，檢察官及被告
    於本院準備程序及審理時均同意有證據能力，且無證據證明
    係公務員違背法定程序所取得，又無顯有不可信之情況或不
    得作為證據之情形，依同法第158條之4反面解釋，應認均有
    證據能力，而得採為判決之基礎。
貳、實體部分：
一、認定犯罪事實所憑之證據及理由：
　　訊據被告固坦承曾於上揭時、地徒手毆打告訴人甲○○，並致
    告訴人受有前述傷害之事實，惟矢口否認有何傷害犯行，辯
    稱：我動手是出於無奈，告訴人只要看到我跟女性朋友講話
    ，就會公然大喊「姦夫淫婦」，她也有動手打我，我被她霸
    凌到忍無可忍才動手，沒有傷害的故意云云。經查：
㈠、被告與告訴人前為男女朋友，2人於109年11月28日上午7時30
    分許，在臺北市中山區五常街與民族東路410巷口，因故起
    口角，被告一時氣憤，遂徒手肘擊並將告訴人推倒在地，再
    以腳踩踏告訴人臉部及上肢，致告訴人受有頭部鈍傷、上嘴
    唇撕裂傷、右下腹部挫傷、雙上臂挫傷之傷害等情，為被告
    迭於本院訊問、準備程序及審理時均供承在卷（110年度簡
    字第329號卷第42頁，本院卷第69至70、165頁），核與證人
    即告訴人甲○○、證人吳阜盈於警詢時之證述大致相符（110
    年度偵字第1566號卷【下稱偵卷】第16至17、20頁），並有
    被告自白書、臺北市政府警察局中山分局建國派出所110報
    案紀錄單、受理刑事案件報案三聯單及長庚醫療財團法人臺
    北長庚紀念醫院診字第0000000000000號診斷證明書各1份可
    憑（偵卷第12、18、21、35頁），則被告以上述手段使告訴
    人因而受有該等傷勢之事實，已堪認定。
㈡、按刑法第13條第1項規定：「行為人對於構成犯罪之事實，明
    知並有意使其發生者，為故意。」學理上稱之為直接故意或
    確定故意，係指行為人認識犯罪構成之事實，進而決意使之
    發生。至同法第57條所稱「犯罪之動機」，則指決定犯罪之
    原因，而非犯罪構成事實之意欲。二者內涵不同，不容相混
    。查被告於警詢時提出之自白書中記載其於案發時因忍無可
    忍，於是衝出去肘擊告訴人，待告訴人倒地掙扎時，更用腳
    踩告訴人臉部，並要路人照相等情（偵卷第12頁），並於本
    院訊問時供稱其於案發時有將告訴人推倒在地、毆打告訴人
    等語（簡卷第42頁），證人吳阜盈亦於警詢時證稱：被告當
    時突然衝向告訴人，將告訴人推倒，告訴人倒地後，被告再
    以腳踩踏告訴人胸部與頭部等處好幾下等語（偵卷第20頁）
    ，而被告為智識正常之成年人，當知悉以肘擊、徒手推倒及
    用力踩踏等方式攻擊告訴人，將使告訴人受有前述傷勢，猶
    仍意欲使之發生，即有傷害之故意。至被告此舉是否係在阻
    止告訴人繼續叫罵，或因告訴人之叫罵而不堪其擾，均乃動
    機問題，與被告有無故意無涉。是被告辯稱：我是被告訴人
    霸凌到忍無可忍才動手，沒有傷害故意云云，應無足採。
㈢、綜上，本案被告所為傷害犯行，事證明確，已堪認定，應依
    法論科。
二、論罪科刑：　　
㈠、核被告所為，係犯刑法第277條第1項之傷害罪。又被告雖與
    告訴人為男女朋友，然未曾同居乙節，業經被告於本院準備
    程序時供承在卷（本院卷第67頁），是其等無家庭暴力防治
    法第3條第2款所定之家庭成員關係，附此敘明。另公訴意旨
    固記載被告係將告訴人推倒後，以拳打腳踢方式毆打之，而
    與本院上開認定有間，然此僅係於起訴事實範圍內進一步特
    定被告所為傷害手段，無涉犯罪事實之變更，爰逕予更正，
    併此敘明。
㈡、被告前於106年間因傷害案件，經臺灣高等法院以107年度上
    易字第2661號判決判處有期徒刑4月確定，嗣於109年8月3日
    徒刑易服社會勞動履行完畢等情，有臺灣高等法院被告前案
    紀錄表可參，其於有期徒刑執行完畢後5年內，故意再犯本
    案有期徒刑以上之罪，為累犯；而其於前案甫執行完畢後未
    及4月，竟旋再為同樣類型之本案犯罪，依司法院釋字第775
    號解釋意旨，被告自我克制能力及對刑罰反應力顯均薄弱，
    本院認適用刑法第47條第1項累犯加重之規定並無罪刑不相
    當之情事，爰依刑法第47條第1項規定，加重其刑。
㈢、爰以行為人之責任為基礎，審酌被告與告訴人因故發生爭執
    ，不僅未能以理性方式溝通解決或克制自身情緒，竟以前開
    粗暴方式肘擊、踩踏告訴人而使之受有傷害，此等行徑顯乏
    尊重他人身體法益之觀念，實屬不該；且被告除前揭構成累
    犯之前案紀錄外，尚有因竊盜及妨害名譽案件，經法院為科
    刑判決之紀錄（於本案皆不構成累犯），有前開臺灣高等法
    院被告前案紀錄表可考，素行不良，不應輕縱；考量其犯後
    未完全坦承犯行，亦未與告訴人和解，就此無從為有利於其
    從輕量刑之依據，及其自承高職畢業之智識程度，職業為商
    ，家庭經濟狀況不好（本院卷第165頁），並陳稱其係因受
    告訴人持續叫罵、不堪其擾，相當無奈始為本案犯行之動機
    （本院卷164至165頁）等一切情狀，量處如主文所示之刑，
    並諭知易科罰金之折算標準，以資懲儆。
據上論斷，應依刑事訴訟法第452條、第299條第1項前段，判決
如主文。
本案經檢察官邱曉華聲請簡易判決處刑，檢察官謝奇孟到庭執行
職務。
中　　華　　民　　國　　111 　年　　3 　　月　　22　　日
　　　　　　　　　刑事第十二庭  審判長法　官  李英豪
　　　　　　　　　　　　　　　　　　　法　官  張敏玲
　　　　　　　　　　　　　　　　　　　法　官  陳冠中
上正本證明與原本無異。 
如不服本判決應於收受送達後20日內向本院提出上訴書狀，並應
敘述具體理由；其未敘述上訴理由者，應於上訴期間屆滿後20日
內向本院補提理由書（均須按他造當事人之人數附繕本）「切勿
逕送上級法院」。告訴人或被害人如對於本判決不服者，應具備
理由請求檢察官上訴，其上訴期間之計算係以檢察官收受判決正
本之日期為準。 
                                      書記官  涂曉蓉
中　　華　　民　　國　　111 　年　　3 　　月　　22　　日
附錄本案論罪科刑法條：
中華民國刑法第277條
傷害人之身體或健康者，處5年以下有期徒刑、拘役或50萬元以
下罰金。
犯前項之罪，因而致人於死者，處無期徒刑或7年以上有期徒刑
；致重傷者，處3年以上10年以下有期徒刑。